【裁判字號】    99,智訴,7
【裁判日期】    990402
【裁判案由】    違反藥事法等
【裁判全文】
臺灣臺北地方法院刑事判決               99年度智訴字第7號
公  訴  人  臺灣臺北地方法院檢察署檢察官
被      告  乙○○
上列被告因違反藥事法案件，經檢察官提起公訴（98年度偵字第
22902號），被告於準備程序期日就被訴事實均為有罪之陳述，
本院合議庭裁定由受命法官獨任進行簡式審判程序，本院判決如
下：
    主  文
乙○○犯藥事法第八十三條第一項之販賣偽藥罪，處有期徒刑陸
月。扣案如附表所示之物均沒收。
    事  實
一、乙○○係址設於臺北市中山區○○○路132號「真愛精品商
    行」之實際負責人（下稱真愛商行，登記負責人為甲○○，
    另為判決），其明知「CIALIS」（中文：犀利士）商標係美
    商禮來ICOS有限公司（Lilly ICOS LLC）（下稱禮來公司）
    享有商標權（經濟部智慧財產局中華民國商標註冊證，聯合
    商標註冊號數：00000000號，正商標號數：00000000號，指
    定使用於藥用製劑等商品，專用期限至民國100年6月15日止
    ）之商標；亦明知「VIAGRA」（中文：威而鋼）、「PFIZER
    」及威而鋼之菱形形狀藥錠等商標係美商瑞輝大藥廠股份有
    限公司（PFIZER  INC.）（下稱瑞輝大藥廠）享有商標權（
    經濟部智慧財產局中華民國商標註冊證，正商標號數分別為
    ：00000000、00000000、00000000號，分別指定使用於各種
    西藥、治療性機能障礙藥劑之商品，專用期限分別至106年8
    月15日、103年7月15日及105年2月15日止）之商標。又乙○
    ○明知於97年11月間，一自稱「小李」真實姓名年籍不詳之
    成年男子至真愛商行所兜售之犀利士及威而鋼之藥品（含包
    裝藥錠之鋁箔片（膜）、外包裝盒、瓶裝藥瓶），其藥品外
    包裝標示之商標名稱、生產公司、圖樣及標籤，屬未經禮來
    公司及輝瑞大藥廠等原廠商標權人之同意或授權，係於同一
    商品，使用相同商標之仿冒品。竟意圖營利，未經商標權人
    同意，基於行使偽造準私文書、販賣偽藥及販賣仿冒商標商
    品之犯意，於上開時、地，以每瓶威而鋼新臺幣（下同）
    2000元、每盒犀利士400元之代價，向「小李」購入威而鋼2
    瓶（每瓶共30顆）、犀利士3盒（每盒共4錠），嗣自購入之
    日起，旋即於真愛商行內，以每顆犀利士400元，每3顆威而
    鋼1000元之價格，出售予不特定人士牟利。嗣經禮來公司及
    瑞輝大藥廠之市場調查員，於97年11月20日至真愛商行購得
    30顆威而鋼，復於98年4月10日再次購得3顆威而鋼及1盒犀
    利士藥品後，經禮來公司及瑞輝大藥廠向法務部調查局提出
    告訴，調查局乃於98年7月14日前往真愛商行搜索，當場扣
    得仿冒犀利士商標之偽藥5顆、仿冒威而鋼商標之偽藥2顆等
    物。
二、案經禮來公司、瑞輝大藥廠訴由法務部調查局北部地區機動
    工作組報由臺灣臺北地方法院檢察署檢察官偵查後提起公訴
    。
    理  由
一、按除被告所犯為死刑、無期徒刑、最輕本刑為3年以上有期
    徒刑之罪或高等法院管轄第一審案件者外，於法院行準備程
    序進行中，被告先就被訴事實為有罪之陳述時，審判長得告
    知被告簡式審判程序之旨，並聽取當事人、代理人、辯護人
    及輔佐人之意見後，裁定進行簡式審判程序；又簡式審判程
    序之證據調查，不受刑事訴訟法第159條第1項、第161條之2
    、第161條之3、第163條之1及第164條至第170條規定之限制
    ，刑事訴訟法第273條之1第1項、第273 條之2分別定有明文
    。本件被告乙○○所犯係死刑、無期徒刑、最輕本刑為3年
    以上有期徒刑以外之罪，其於準備程序中就被訴事實為有罪
    之陳述，經告知簡式審判程序之旨，並聽取公訴人、被告乙
    ○○之意見後，認適宜由進行簡式審判程序，爰依刑事訴訟
    法第273條之1第1項規定，進行簡式審判程序，合先敘明。
二、上揭事實，業經被告乙○○於本院審理時供認犯行不諱，並
    當庭為認罪之表示（見本院卷99年3月17日準備程序筆錄）
    ，並據告訴代理人丙○○指訴綦詳，復有臺灣臺北地方法院
    檢察署98年度綠保管字第1132號保管單、真愛商行之商業登
    記資料查詢、威而鋼及犀利士真偽藥之辨識重點、威而鋼及
    犀利士之商標註冊證4紙、行政院衛生署藥品許可證、告訴
    人第1次購得之威而鋼藥品照片3張、告訴人第2次購得之威
    而鋼藥品及犀利士藥品之外包裝照片7張、瑞輝大藥廠出具
    之鑑定聲明書、臺灣檢驗科技股份有限公司超微量工業安全
    實驗室之檢驗報告、犀利士20mg藥品包裝鑑定報告等在卷可
    稽，堪認被告乙○○之自白與事實相符。綜上，本件事證明
    確，被告乙○○販賣仿冒犀利士商標之偽藥等犯行，堪予認
    定，應依法論罪科刑。
三、本件告訴人禮來公司之名稱、商標圖樣，係該公司表示其用
    意之證明，自屬刑法第220條第1項之準私文書，被告販售之
    仿冒犀利士藥品之包裝盒，均有標示公司及商標名稱、圖樣
    ，則其有主張係禮來公司及商標之意思內容，足以生損害於
    禮來公司，至為灼然。故核被告販賣仿冒之犀利士及威而鋼
    偽藥予不特定人之所為，分別係犯刑法第216條、第220條第
    1項、第210條之行使偽造準私文書罪、藥事法第83條第1項
    之販賣偽藥罪及商標法第82條之販賣仿冒商標商品罪。原起
    訴檢察官雖未就被告行使偽造準私文書之犯行起訴，然此部
    分犯罪與已起訴之販賣偽藥仿冒品部分具有想像競合犯之裁
    判上一罪關係，為起訴效力所及，本院自得併予審究。而被
    告乙○○以一販售行為，同時觸犯上開數罪名，為想像競合
    犯，應依刑法第55條規定，從一較重之藥事法第83條第1項
    之販賣偽藥罪處斷。又被告自97年11月起在真愛商行內出售
    犀利士及威而鋼等偽藥予不特定人士之行為，係在密集期間
    內以相同之方式持續進行，未曾間斷，此販賣犯行具有反覆
    、延續實行之特徵，從而在行為概念上，應評價認係包括一
    罪之集合犯，應僅成立一罪。爰審酌被告為謀一己私利，明
    知其小李兜售之犀利士及威而鋼藥品為仿冒他人商標之偽藥
    ，竟在其所經營之情趣用品店內販賣予不特定人牟利，對民
    眾之身體健康產生危害之可能，並侵害禮來公司、瑞輝大藥
    廠之商業利益，惟念及被告犯後已坦承犯行，及其所販賣偽
    藥之數量非多、犯罪手段、教育程度等一切情狀，量處如主
    文所示之刑，以示懲儆。
四、按藥事法第79條第1項規定：「查獲之偽藥或禁藥，沒入銷
    燬之」，上述沒入銷燬之規定，係列於藥事法第8章「稽查
    及取締」內，而非列於第9章之「罰則」，其性質應屬行政
    秩序罰，屬行政機關依行政程序科罰之權限，法院自不得越
    權於判決內諭知沒入銷燬（最高法院92年度臺上字第2718號
    判決意旨可資參照）。本件扣案之仿冒犀利士商標之偽藥共
    計9顆（含告訴代理人先前所購得之犀利士1盒及外盒包裝）
    及威而鋼12顆（含告訴代理人先前所購得之威而鋼13顆及外
    瓶包裝），經鑑定均為偽藥，既未經行政機關沒入銷燬，且
    被告販賣該仿冒商標之偽藥，同時亦屬商標法第83條之仿冒
    商標商品，則不問屬於犯人與否，均應依商標法第83條之規
    定宣告沒收。又藥品以外之包裝盒組成（含外包裝盒、瓶裝
    、鋁箔裝），均係仿冒本案公司商標專用權人之商標商品，
    亦不問屬於犯人與否，應依商標法第83條規定併予宣告沒收
    。至於扣案之記事本1本、銷貨單5頁、客戶資料1份、名片3
    張、文件資料1冊、磁碟片1片，與被告乙○○所犯前開犯行
    無涉，且客戶資料、名片、文件資料等物亦非被告乙○○所
    有，又非違禁物，自不得併予沒收，併此敘明。
據上論斷，應依刑事訴訟法第273條之1第1項、第284條之1、第
299條第1項前段，藥事法第83條第1項，商標法第82條、第83條
，刑法第11條前段、第220條、第210條、第216條、第55條，判
決如主文。
本案經檢察官李彥霖到庭執行職務
中    華    民    國    99    年    4     月    2     日
                  刑事第十七庭  法  官  楊雅清
上正本證明與原本無異。
如不服本判決應於收受送達後10日內向本院提出上訴書狀，並應
敘述具體理由；其未敘述上訴理由者，應於上訴期間屆滿後20日
內向本院補提理由書（均須按他造當事人之人數附繕本）「切勿
逕送上級法院」。告訴人或被害人如對於本判決不服者，應具備
理由請求檢察官上訴，其上訴期間之計算係以檢察官收受判決正
本之日期為準。
                                書記官  吳俊龍
中    華    民    國    99    年    4     月    2     日
附錄本案論罪科刑法條全文：
藥事法第83條
明知為偽藥或禁藥，而販賣、供應、調劑、運送、寄藏、牙保、
轉讓或意圖販賣而陳列者，處 7 年以下有期徒刑，得併科新臺
幣 5 百萬元以下罰金。
犯前項之罪，因而致人於死者，處 7 年以上有期徒刑，致重傷
者，處 3 年以上 12 年以下有期徒刑。
因過失犯第 1 項之罪者，處 2 年以下有期徒刑、拘役或科新臺
幣 30 萬元以下罰金。
第 1 項之未遂犯罰之。
商標法第82條
明知為前條商品而販賣、意圖販賣而陳列、輸出或輸入者，處
1 年以下有期徒刑、拘役或科或併科新臺幣 5 萬元以下罰金。
中華民國刑法第210條
（偽造變造私文書罪）
偽造、變造私文書，足以生損害於公眾或他人者，處 5 年以下
有期徒刑。
附表
┌─┬────────┬────────┐
│  │ 應沒收之物     │ 沒收依據       │
├─┼────────┼────────┤
│1 │犀利士20mg1盒   │ 商標法第83條   │
│  │（共4顆，含外盒 │                │
│  │包裝、鋁箔裝）  │                │
├─┼────────┼────────┤
│2 │威而鋼1瓶（共2顆│ 同上           │
│  │，含外瓶包裝）  │                │
├─┼────────┼────────┤
│3 │犀利士5顆（含外 │ 同上           │
│  │盒包裝及鋁箔裝）│                │
├─┼────────┼────────┤
│4 │威而鋼11顆（其中│ 同上           │
│  │10顆係裝載於瓶內│                │
│  │，含該外瓶包裝）│                │
└─┴────────┴────────┘

司法院資訊處製作；財團法人民間司法改革基金會備份。
